【裁判字號】    97,簡上,62
【裁判日期】    970723
【裁判案由】    給付票款等
【裁判全文】
臺灣彰化地方法院民事判決  97年度簡上字第62號
上  訴  人  甲○○
訴訟代理人  乙○○
被 上訴 人  丁○○
            丙○○
上列當事人間請求給付貨款事件，上訴人對於中華民國97年2月
29日本院彰化簡易庭第一審判決（96年度彰簡字第694號）提起
上訴，本院於民國97年7月9日言詞辯論終結，玆判決如下：
    主      文
上訴駁回。
第二審訴訟費用由上訴人負擔。
    事實及理由
一、按原告於第二審為訴之變更或追加，如僅擴張或減縮應受判
    決事項之聲明者，即非法所不許，毋庸得對造同意，此觀民
    事訴訟法第446條第1項、第255條第1項第3款規定自明。本
    件上訴人原起訴請求：(一)被上訴人丙○○應給付上訴人新台
    幣（下同）414,326元，及自支付命令送達翌日起至清償日
    止，按年息5%計算之利息。(二)被上訴人丁○○應給付上訴人
    398,569元，及自支付命令送達翌日起至清償日止，按年息
    5%計算之利息。(三)前二項所命給付，如被上訴人1人已為給
    付，其他被上訴人於給付範圍內無給付之責。上訴人提起上
    訴後，將原訴變更為請求：被上訴人丙○○、丁○○應給付
    上訴人414,326元，及自支付命令送達翌日起至清償日止，
    按年息5%計算之利息。上訴人此項變更核屬減縮應受判決事
    項之聲明，依民事訴訟法第446條第1項準用同法第255條第1
    項第3款規定，自應准許上訴人為訴之變更。
二、上訴人起訴及上訴主張：
  (1)被上訴人丁○○、丙○○為夫妻關係，其等於民國94年間以
    柏豪螺絲工業社之名義共同向上訴人訂購螺絲等產品數批，
    貨款總計414,326元（下稱系爭貨款），並交付被上訴人丁
    ○○所簽發面額合計398,569元之支票給付部分貨款。
  (2)上訴人曾於96年6月間委由訴外人劉昌傑代為催討系爭貨款
    ，被上訴人丁○○於電話中曾言「．．．坦白跟你講，其實
    我們真的沒賺啦．．．」、「．．．貨是出的還不錯．．．
    」等語，不僅承認尚欠上訴人系爭貨款，尚且要求分期付款
    ，可見其已承認該筆債務。又縱認被上訴人丁○○並非買受
    人，惟其前曾提出按月給付30,000元之清償方案，顯然其係
    有權代理被上訴人丙○○處理系爭貨款債務，至少被上訴人
    丁○○亦有承擔系爭貨款債務之意，且為上訴人同意。
  (3)由被上訴人丁○○與上訴人代理人劉昌傑於96年6月間之電
    話錄音譯文觀之，被上訴人丁○○已為債務承擔，並允諾代
    被上訴人丙○○按月清償30,000元。上訴人之代理人劉昌傑
    並於電話中屢屢催告被上訴人丁○○清償系爭貨款，該催告
    之意思表示同時為被上訴人丁○○收受，故自斯時，系爭貨
    款債務之消滅時效中斷，上訴人復於催告後之六個月內（即
    96年10月22日）聲請發支付命令，則系爭貨款並未罹於時效
    等語。
三、被上訴人丁○○以：
  (1)柏豪螺絲工業社係被上訴人丙○○獨自經營，伊係在南興機
    械廠上班，未曾向上訴人訂貨，與上訴人間並無買賣關係存
    在。
  (2)伊僅借票與被上訴人丙○○使用，退票後伊主動向上訴人說
    每月要還30,000元票款，上訴人也同意，但不久上訴人又請
    人向其催討全部票款。
  (3)嗣後上訴人又找劉昌傑打電話向伊催討，在電話中伊並未承
    諾要承擔系爭貨款債務，談到最後劉昌傑說要找被上訴人丙
    ○○處理等語置辯。
四、被上訴人丙○○則以：
    伊只是向被上訴人丁○○借票，並末委託其代為處理系爭貨
    款債務，而且系爭貨款已罹於時效而消滅等語置辯。
五、原審判決上訴人全部敗訴，上訴人不服提起上訴，並聲明求
    為判決：(一)原判決廢棄。(二)被上訴人丙○○、丁○○應給付
    上訴人414,326元，及自支付命令送達翌日起至清償日止，
    按年息5%計算之利息。(三)第一、二審訴訟費用由被上訴人負
    擔。被上訴人則聲明求為判決：(一)上訴駁回。(二)第二審訴訟
    費用由上訴人負擔。
六、法院之判斷：
  (1)上訴人主張被上訴人丁○○有共同與被上訴人丙○○向其訂
    購螺絲等產品之事實，惟此為被上訴人丁○○所否認。本件
    上訴人主張其與被上訴人丁○○間有螺絲等產品之買賣關係
    存在，自應舉證證明其與被上訴人丁○○間有買賣之意思表
    示合致。上訴人固提出電話錄音譯文為證，惟被上訴人丁○
    ○與買受人即被上訴人丙○○既係夫妻關係，且借票與被上
    訴人丙○○使用，其二人利害一致休戚與共，則被上訴人丁
    ○○於電話中縱向上訴人之代理人言及「．．．坦白跟你講
    ，其實我們真的沒賺啦．．．」、「．．．貨是出的還不錯
    ．．．」等語，亦僅係人情之常，並不能憑此遽認被上訴人
    丁○○承認向上訴人訂貨。上訴人復未舉證證明被上訴人丁
    ○○與其有買賣意思表示合致之事實，則其主張與被上訴人
    丁○○間有螺絲等產品之買賣關係，舉證尚有不足，不足採
    信。
  (2)上訴人另主張被上訴人丁○○已承擔系爭貨款債務，惟此亦
    為被上訴人丁○○所否認。按債務承擔契約，係以移轉債務
    於第三人為目的之契約，上訴人主張其與被上訴人丁○○間
    有債務承擔契約存在，自應舉證證明雙方有債務承擔之意思
    表示合致。上訴人雖以被上訴人丁○○前曾提出按月給付30
    ,000 元之清償方案，且提出上訴人丁○○與劉昌傑間之電
    話錄音譯文，主張被上訴人丁○○已為債務承擔云云。惟查
    ，被上訴人丁○○固坦承其曾向上訴人表示每月要還30,000
    元票款，然此僅足認被上訴人丁○○承認票據債務，尚不足
    認被上訴人丁○○與上訴人間已成立承擔系爭貨款債務之契
    約關係。況且，被上訴人丁○○已對上訴人負有票據債務，
    票據債務若清償，系爭貨款債務亦隨之消滅，被上訴人丁○
    ○豈有疊床架屋另立契約承擔系爭貨款債務之理？至於被上
    訴人丁○○與上訴人代理人劉昌傑於電話中之對話內容，縱
    觀譯文全文，僅見一方催討債務，一方儘力推拖，雙方並未
    達成任何共識，是上開電話錄音譯文自不足以採為有利於上
    訴人之證據。此外，上訴人並未提出確切之事證足資證明被
    上訴人丁○○業已與其合意承擔系爭貨款債務，其上開主張
    ，亦無可採。
  (3)按商人、製造人、手工業人所供給之商品及產物之代價請求
    權，因2年間不行使而消滅；時效完成後，債務人得拒絕給
    付。民法第127條第8款、第144條第1項分別定有明文。本件
    被上訴人丙○○並不爭執積欠上訴人系爭貨款，並曾交付被
    上訴人丁○○簽發之支票用以給付系爭貨款，則以上開支票
    發票日94年8月31日及94年9月30日為貨款應付日，上訴人應
    於2年內請求被上訴人丙○○給付貨款。惟上訴人遲至96 年
    10月22日始聲請法院發支付命令命被上訴人丙○○給付系爭
    貨款，已逾2年時效期間，被上訴人丙○○辯稱系爭貨款請
    求權已罹於時效而消滅，應屬有據。上訴人雖主張其於96
    年6月間曾委由劉昌傑向被上訴人丙○○之代理人即被上訴
    人丁○○催討債務，已中斷時效云云。惟被上訴人丙○○否
    認被上訴人丁○○為其代理人，上訴人亦未舉證證明之，則
    上訴人向被上訴人丁○○請求之效力，自不及於被上訴人丙
    ○○，上訴人時效中斷之抗辯，即無可採。
  (4)綜上所述，上訴人依買賣、債務承擔之法律關係，請求被上
    訴人丙○○、丁○○共同給付系爭貨款及遲延利息，為無理
    由，應予駁回。原審為上訴人敗訴之判決，並無不當，上訴
    意旨指摘原判決不當，求予廢棄改判如其聲明所示，為無理
    由，應駁回其上訴。
七、本件事證已臻明確，兩造其餘主張及舉證，核與判決結果無
    影響，毋庸逐一論述，併此敘明。
八、據上論結，本件上訴為無理由，依民事訴訟法第436條之1第
    3項、第449條第1項、第78條，判決如主文。
中    華    民    國    97    年    7    月    23    日
                    民事第二庭審判長法  官   康弼周
                                    法  官   陳秋錦
                                    法  官   施錫揮
以上正本係照原本作成。
不得上訴。
中    華    民    國    97    年    7    月    23    日
                                    書記官   黃鏽金


司法院資訊處製作；財團法人民間司法改革基金會備份。
